臺灣新北地方法院刑事判決
111年度審訴字第888號
公  訴  人  臺灣新北地方檢察署檢察官
被      告  陳志豪


上列被告因偽造文書案件，經檢察官提起公訴（111年度偵緝字
第2660號），被告於準備程序進行中就被訴事實為有罪之陳述，
本院合議庭裁定由受命法官獨任進行簡式審判程序並判決如下：
    主  文
乙○○共同犯行使偽造私文書罪，處有期徒刑貳月，如易科罰金，
以新臺幣壹仟元折算壹日。
偽造之「甲○○」署押共貳枚，均沒收之。
    事實及理由
一、本件犯罪事實及證據，除證據清單及待證事實欄編號2「證
    人許玉芬於偵查中之證述」補充為「證人許玉芬於警詢、偵
    查中之證述」；同欄編號3所載「證人甲○○」均補充為「證
    人即被害人甲○○」；證據部分另補充「被告乙○○於本院準備
    程序及審理中之自白」外，其餘均引用如附件起訴書之記載
    。
二、論罪科刑：
㈠、核被告所為，係犯刑法第216條、第210條行使偽造私文書罪
    。被告於「補領國民身分證申請書」上偽造「甲○○」署押共
    2枚，為偽造該私文書之階段行為，其偽造上開申請書後持
    以行使，偽造之低度行為復為行使之高度行為所吸收，均不
    另論罪。被告與真實姓名、年籍不詳之遊民（無證據認定其
    未滿18歲）就上開犯行，有犯意聯絡及行為分擔，應論以共
    同正犯。
㈡、就被告之前科紀錄是否構成累犯一節，檢察官並未提出主張
    並具體指出證明方法，參酌最高法院刑事大法庭110年度台
    上大字第5660號裁定意旨，本院毋庸依職權為調查及認定，
    併此敘明。
㈢、爰以行為人之責任為基礎，審酌被告未經被害人之同意或授
    權，偽造上開私文書向戶政事務所之承辦人員行使之，足以
    生損害於被害人及戶政機關管理戶政登記與核發證件之正確
    性，所為實不足取，兼衡被告之素行（有被告前案紀錄表在
    卷可參）、智識程度為高中畢業、自陳家庭經濟狀況勉持、
    目前從事娃娃機之工作、疫情後收入不穩定、月薪新臺幣3
    至5萬元、需扶養太太及三名小孩等生活狀況（參偵緝字卷
    第4頁被告警詢筆錄受詢問人基本資料欄、本院審理筆錄第4
    頁及其個人戶籍資料），以及犯罪之動機、目的、手段，犯
    後坦承犯行，且獲被害人原諒，並表明請求法院從輕量刑，
    給被告自新機會（見本院卷附告訴人意見表）等一切情狀，
    量處如主文所示之刑，並諭知易科罰金之折算標準，以資懲
    儆。
三、沒收：
    按刑法第219條規定，偽造之印章、印文或署押，不問屬於
    犯人與否，沒收之，係採義務沒收主義，凡偽造之印章、印
    文或署押，不論是否屬於犯人所有，苟不能證明業已滅失，
    均應依法宣告沒收（最高法院96年度台上字第1310號判決意
    旨參照）。查被告偽造「甲○○」之簽名共2枚，不問屬於犯
    人與否，皆應依刑法第219條規定宣告沒收。至被告所偽造
    之私文書，業經行使交與戶政事務所承辦人員收受，非屬被
    告所有之物，爰不予宣告沒收，附此敘明。
據上論斷，應依刑事訴訟法第273條之1第1項、第299條第1項前
段、第310條之2、第454條第2項，判決如主文。
本案經檢察官丙○○偵查起訴，由檢察官王佑瑜到庭執行公訴。
中　　華　　民　　國　　111 　年　　9 　　月　　29　　日
                  刑事第二十三庭法　官  朱學瑛
上列正本證明與原本無異。
如不服本判決，應於判決送達後20日內敘明上訴理由，向本院提
出上訴狀 (應附繕本) ，上訴於臺灣高等法院。其未敘述上訴理
由者，應於上訴期間屆滿後20日內向本院補提理由書「切勿逕送
上級法院」。
                                  書記官  盧姿妤
中　　華　　民　　國　 111　　年　　9 　　月　　29　　日
附錄本案論罪科刑法條全文：
中華民國刑法第210 條
偽造、變造私文書，足以生損害於公眾或他人者，處 5 年以下
有期徒刑。
中華民國刑法第216 條
行使第210 條至第215 條之文書者，依偽造、變造文書或登載不
實事項或使登載不實事項之規定處斷。

附件：
臺灣新北地方檢察署檢察官起訴書
                                   111年度偵緝字第2660號
　　被　　　告　乙○○　男　43歲（民國00年0月0日生）
　　　　　　　　　　　　住桃園市○○區○○○街00巷00號2
　　　　　　　　　　　　　樓
　　　　　　　　　　　　國民身分證統一編號：Z000000000號
上列被告因偽造文書案件，已經偵查終結，認應提起公訴，茲將
犯罪事實及證據並所犯法條分敘如下：
　　　　犯罪事實
一、乙○○與甲○○為父子關係，乙○○因不明原因，竟共同基於行使
    偽造私文書之犯意聯絡，於民國110年2月1日19時58分許許
    ，與一真實姓名不詳之遊民，前往新北市板橋區戶政事務所
    ，由該遊民佯裝其係甲○○本人，以甲○○之國民身分證遺失為
    由申請補發，並於「補領國民身分證申請書」之申請人(受
    委託人)領證簽章及申請人簽章欄位上偽造「甲○○」之簽名
    共2枚，而為偽造以「甲○○」之簽名為申請名義人之「補領
    國民身分證申請書」之私文書，再將上開偽造之申請書交予
    戶政事務所之承辦人員行使之，足以生損害於甲○○及戶政機
    關管理戶政登記與核發證件之正確性，嗣因戶政人員事後察
    覺辦理過程有問題，經聯繫甲○○本人釐清並報警處理後，始
    查悉上情。
二、案經新北市政府警察局板橋分局報告偵辦。
　　　　證據並所犯法條
一、證據清單及待證事實：
編號 證據名稱 待證事實 1 被告乙○○於偵查中之供述與自白 證明被告坦承找一名遊民佯裝其父親甲○○，於上開時、地，佯以甲○○身分證遺失而申請補辦，而偽簽「甲○○」之簽名並向戶政人員行使之全部犯罪事實。 2 證人許玉芬於偵查中之證述 證明證人許玉芬是本件補發身分證之承辦人員，辦理過程中，被告佯稱以該遊民係伊父親甲○○，並佯稱該遊民是新冠肺炎準備隔離人士，使證人許玉芬因心理擔憂因素，未確實核對該遊民之長相而補發甲○○身分證與被告等人。惟事後與同事討論後認為此案件有問題，遂致電甲○○本人，始查悉本案犯罪事實等事實。 3 證人甲○○於警詢之證述、證人甲○○出具之切結書、證人甲○○仍持有其身分證未遺失之照片2張 證明證人甲○○並無身分證遺失而前往戶政事務所辦理補發之事實。 4 新北市板橋戶政事務所110年3月3日新北板戶字第11057023772號函、偽冒事件實際發生案例表格、補領國民身分證申請書1份、現場監視器翻拍照片12張 佐證所有犯罪事實。 
二、核被告所為，係犯刑法第216條、第210條之行使偽造私文書
    罪。被告偽造署名之行為，係偽造私文書之部分行為；其偽
    造私文書後持以行使，偽造之低度行為為行使之高度行為所
    吸收，均不另論罪。被告與該不詳遊民間有犯意聯絡及行為
    分擔，請論以共同正犯。至被偽造之「甲○○」簽名署押2枚
    請依刑法第219條規定予以宣告沒收。
三、依刑事訴訟法第251條第1項提起公訴。
　　此　致
臺灣新北地方法院
中　　華　　民　　國　 111　　年　　6 　　月　　23　　日
　　　　　　　　　　　　　　　檢　察　官　丙○○